臺灣臺北地方法院刑事判決　　　　　　100年度交易字第122號
公　訴　人　臺灣臺北地方法院檢察署檢察官
被　　　告　謝志正
上列被告因過失傷害案件，經檢察官提起公訴（99年度偵字第25
223號），本院判決如下：
    主  文
謝志正因過失傷害人，處有期徒刑月，如易科罰金，以新臺幣
仟元折算壹日。
    事  實
一、謝志正於民國九十九年五月二十七日下午五時三十五分許，
    在臺北市○○區○○路與同市○○○路二五一巷二二弄路口
    附近「喬登美語」前，騎乘車牌號碼ＣＱＰ－七七九號重型
    機車（下稱本案機車）起步前行，本應注意遵守道路交通標
    誌、標線、號誌之指示，不得逆向行駛，且應注意車前狀況
    ，以隨時採取必要之安全措施；而案發當時雖有雨，地面濕
    潤，然柏油路面無缺陷、無障礙物，暮光視距良好，依該等
    天候、路況，並無不能注意之情事，竟不注意上開道路交通
    應遵守之規範，先沿臺北市○○區○○路東側道路之外線道
    北往南逆向行駛（依標線東側道路外線道行車方向應係南往
    北），迄接近同路段與同市○○○路二五一巷二二弄路口（
    下稱案發地點）時，忽然右轉成東往西方向，車頭進入臺北
    市○○區○○路東側最外側車道。適林世弘騎乘車牌號碼Ｂ
    ＰＰ－八○二號重型機車，沿臺北市○○區○○路外側車道
    南往北方向順向行經案發地點，見狀後為避免與突然竄進道
    路之本案機車相撞而緊急剎車，然因重心不穩失控而摔車倒
    地（下稱本案車禍），並受有左膝挫瘀傷併擦傷、左膝後十
    字韌帶斷裂與脊椎外傷致腰椎椎間盤突出等傷害（下稱本案
    傷害）。謝志正於臺北市政府警察局交通警察隊大隊松山分
    隊警員前往處理時，坦承為肇事人，自首而接受裁判。
二、案經林世弘訴由臺北市政府警察局松山分局報告臺灣臺北地
    方法院檢察署檢察官偵查起訴。
    理  由
壹、程序方面：被告謝志正對於公訴人提出與本院依職權調閱之
    證據資料，均不爭執其證據能力，本院審酌該等言詞供述及
    書面作成時之狀況，並無不宜作為證據之情事，依刑事訴訟
    法第一百五十九條之五第二項規定，得作為證據。
貳、實體方面：
一、訊據被告雖坦承騎乘本案機車於上開時間經過案發地點，且
    有本案車禍發生，此核與證人即告訴人林世弘（下逕稱其名
    ）指訴相符，並有臺北市政府警察局交通警察大隊松山分隊
    道路交通事故現場圖、道路交通事故補充資料表、交通事故
    談話紀錄表、道路交通事故調查表(一)、(二)（臺灣臺北地方法
    院檢察署九十九年度偵字第二五二二三號卷第二九至三六頁
    參照），道路交通事故現場照片、車損照片共十六幀（上開
    偵查卷第一五至一九、三九至四六頁參照）、案發地點監視
    錄影翻拍照片五幀（上開偵查卷第六一至六三頁參照）在卷
    可稽，又有案發現場附近之監視錄影畫面光碟扣案可證，足
    以擔保被告前開任意性自白與事實相符。然被告矢口否認有
    何公訴人所指犯行，辯稱：伊當時行車速度很慢，有看到林
    世弘，才會沒衝出去而停在黃網線旁邊，和林世弘沒有碰撞
    ，當時很多機車經過，沒有人因此摔倒，林世弘自己跌倒，
    伊也沒辦法。本案車禍發生後，伊主動扶林世弘起來，林世
    弘當下告訴伊曾有椎間盤舊傷，且還沒好，不知道為何醫師
    反而說林世弘的舊傷已經痊癒。現在要拿診斷證明很容易，
    林世弘將所有過錯與身體不適都推給伊，實在很無奈云云。
二、按「駕駛人駕駛汽車，應遵守道路交通標誌、標線、號誌之
    指示」、「汽車行駛時，駕駛人應注意車前狀況及兩車併行
    之間隔，並隨時採取必要之安全措施。」道路交通安全規則
    第九十條前段、第九十四條第三項分別定有明文。查，被告
    在臺北市○○區○○路與同市○○○路二五一巷二二弄路口
    附近「喬登美語」前，騎乘本案機車起步前行，然竟先沿臺
    北市○○區○○路東側道路之外線道北往南違規逆向行駛，
    迄接近案發地點時，忽然右轉成東往西方向，車頭進入臺北
    市○○區○○路東側最外側車道。而林世弘騎機車行經案發
    地點，原本依等速率前行，然被告有上開突入案發地點情形
    後，林世弘隨之減速，但車身有明顯晃動失控、旋摔車倒地
    等情，此經本院當庭勘驗案發地點之監視錄影紀錄屬實（本
    院卷第一六九頁背面參照）。足證被告確有違反臺北市○○
    區○○路路面標線指示（應南往北行駛）而北往南逆向行車
    ，且未注意車前狀況，忽然右轉成東往西方向，車頭進入臺
    北市○○區○○路東側最外側車道的行為。被告應注意上開
    規定，而案發當時雖有雨，然柏油路面無缺陷、無障礙物，
    暮光視距良好，依該等天候、路況，並無不能注意之情事，
    被告竟不注意，顯有違反上開注意義務之過失。次查，固本
    案機車與林世弘騎乘之機車無實際上碰撞，惟林世弘證稱：
    「（問：本次車禍你未與被告騎乘機車發生實際上碰撞，為
    何你採取緊急煞車的應變？）答：當時我在行駛當中，我看
    到被告的車子已經行駛出路口，我為了避免相撞，所以緊急
    煞車。」（本院卷第一七○頁背面至一七一頁參照）。而案
    發當時有雨，地面濕潤，有道路交通事故調查報告表(一)可憑
    。揆諸一般客觀經驗法則，並綜合行為當時所存在之一切事
    實，騎乘機車此一兩輪動力交通工具之人，在濕滑路面上，
    對於此種有車忽然轉向、侵入我方預期行進路線的突然狀況
    ，通常都會發生驚嚇、避免相撞而緊急剎車，然因地面濕滑
    而駕駛失控的情形，難以強求駕駛人都能冷靜沈著、瞬間安
    全剎停。亦即，被告前述違反注意義務的過失行為，與林世
    弘摔車倒地的結果，有相當因果關係。又案發當時，縱確有
    一在林世弘後方行駛的另部機車，見本案車禍發生，急轉後
    又閃過另一部行經該處的轉彎自用小客車後安然離去，有案
    發現場附近之監視錄影畫面可憑。然此無非該機車駕駛技術
    高超，或幸運逃過一劫，豈能反推林世弘摔車與被告違反注
    意義務的過失行為無相當因果關係？至於被告另稱有看到林
    世弘，所以停下來，否則就衝出去了乙節。因被告逆向行駛
    到案發地點後，車身右轉，其車頭所指之東向西方向巷弄，
    亦屬禁止進入之巷道，有勘驗光碟照片、案發地點照片各一
    紙可證（前開偵查卷第六二頁下方、第四六頁上方照片參照
    ）。若被告果真直行前往，則又是另一個逆向行駛違規。被
    告此辯，除不能解免其過失責任外，更彰顯其違規程度之重
    大。被告所辯，不足採信。再查，林世弘因本案車禍受到本
    案傷害乙節，有國軍松山總醫院附設民眾診療服務處（下稱
    國軍松山醫院）九十九年五月二十七日診斷證明書、新光醫
    療財團法人新光吳火獅紀念醫院（下稱新光醫院）九十九年
    五月二十九日新乙診字第九九○一○五九三號、同年八月二
    日00000000日號診斷證明書各乙份在卷可稽（上開
    偵查卷第八、九、一一頁參照）。且經本院調閱被告於新光
    醫院之自九十七年一月一日起至一百年四月間之全部病歷資
    料屬實（本院卷第一七至一○三頁參照）。而騎機車摔車倒
    地，因此受有左膝挫瘀傷併擦傷、左膝後十字韌帶斷裂與脊
    椎外傷致腰椎椎間盤突出等傷害，也無偏離一般人之經驗法
    則。雖林世弘於案發當日至國軍松山醫院急診，其診斷僅為
    「左膝挫瘀傷併擦傷一乘一公分」之傷害。然林世弘復證稱
    ：「（問：依你提供五月二十七日診斷證明書，僅於左膝有
    挫瘀傷及擦傷，為何又提供五月二十九日的診斷證明書表示
    受有左膝後十字韌帶斷裂的傷勢？）答：因為那天我去是急
    診，那個醫生摸我的膝蓋，跟我說可能會有韌帶斷裂的情況
    ，他要我再去醫院做比較詳細的檢查，我掛號只能掛號到五
    月二十九日的的診，所以我才在二十九有診斷證明書。」、
    「（問：為何又提供八月二日脊椎外傷導致腰椎椎間盤突出
    證明給地檢署？）答：因那是車禍發生後覺得脊椎很不舒服
    ，我去找之前的醫生檢查，照Ｘ光或是核磁共振檢查，發現
    有椎間盤突出的情形。」、「（問：依照法院向新光醫院所
    調之病歷，你於九十八年五月十八日已經有因提重物導致後
    下背疼痛而向醫院求診，並於九十八年五月二十七日出院，
    是否有此事？）答：是。」、「．．．我之前的開刀，已經
    完全復原了。從車禍發生後，我就覺得不舒服，而當時被告
    扶我起來，我就跟被告說，我的脊椎之前開刀過．．．」、
    「（問：你當時是否說剛開刀完脊椎都還沒有好？）答：沒
    有這樣說，我只是說我之前脊椎有開過刀。」、「我五月二
    十九日去看膝蓋，九十九年六月三日我才去看腰椎。」、「
    當天安排我去檢查，醫生跟我說可能椎間盤又突出，但要進
    一步做Ｘ光跟核磁共振的檢查。」（本院卷第一七一至一七
    二頁參照）。且參酌為林世弘診治椎間盤突出疾病之新光醫
    院蔡明成醫師「病患林世弘於二○一○年七月十三日因復發
    性腰椎椎間盤突出，接受第二次的腰椎手術，此病患逾二○
    ○九年五月二十六日曾接受同一節之腰椎椎間盤切除手術，
    術後完全康復，此次為復發性疾病，椎間盤切除術後在學理
    上有一定的復發率，但外傷的確可引起復發，當然，手術過
    之椎間盤比一般正常椎間盤容易受傷而產生復發」之答覆（
    本院卷第一七頁參照）可知：林世弘於本案車禍前，腰椎椎
    間盤是曾有突出疾患而接受手術。但於本案車禍發生時，以
    目前醫學之定義，早已康復。雖然手術過之椎間盤比一般正
    常椎間盤容易受傷而產生復發，但若無被告之過失所肇致的
    本案車禍，林世弘的腰椎椎間盤自不會在此事件再度受傷突
    出。簡言之，於法律上，不因林世弘腰部椎間盤曾有手術、
    較一般人容易受傷復發的特殊體質，阻斷被告過失與本案傷
    害間之因果關係。據上，本案傷害與本案車禍間有相當因果
    關係乙節，洵堪認定。被告辯稱本案傷害不是本案車禍造成
    ，林世弘將所有過錯與身體不適都推給伊，感到很無奈云云
    ，實屬無稽。本案事證明確，應予論科。
三、核被告所為，係犯刑法第二百八十四條第一項前段之過失傷
    害罪。被告肇事後，於臺北市政府警察局交通警察隊大隊松
    山分隊警員前往處理時，坦承為肇事人，自首而接受裁判，
    有臺北市○○○○○道路交通事故肇事人自首情形紀錄表可
    參（前開偵查卷第三八頁參照），伊在有偵查犯罪職權之公
    務員知悉前，向警員告知伊犯罪，而不逃避接受裁判，核屬
    自首。然因被告於本案犯罪後，砌詞狡飾，犯後態度不佳（
    詳後述），爰不依刑法第六十二條前段規定減輕其刑。本案
    車禍發生經過與雙方行車動線，經勘驗、調查後應如前述事
    實欄所載。起訴書誤載為「被告於九十九年五月二十七日下
    午五時三十五分許，駕駛本案機車，沿臺北市○○區○○路
    東往西方向行駛，行經同路段及南京東路二五一巷二二弄路
    口時，．．．，違規逆向由上開路口左轉至三民路北往南方
    向，．．．」，容有錯誤，應予更正。茲審酌被告逆向行駛
    、突然轉彎侵入車道、違反注意義務之程度不小。具備大學
    畢業，曾任建築業、金融業，開設材料行，擔任董事長之學
    經歷，然本案中毫無展現與其學經歷匹配之風範。被告之生
    活狀況（本院卷第一七五頁背面參照）及造成被害人之傷勢
    。與被告謬稱：「．．．，是我把告訴人扶起來的，這些都
    是事實，而且你們有沒有想過，如果他跌倒都沒有人扶他起
    來，後面是不是有車子經過，這件事情我覺得作好心沒有好
    報，我問要不要叫救護車，可是他卻打電話叫他家人來，而
    且他當時跟我講他剛剛開完刀，可是他卻有辦法做這些診斷
    證明書來說他的腰部是新傷造成的，真的讓人家沒有辦法相
    信。就算我有違規也不算犯法的事情，對不對，這差很多，
    我只能說我很痛心，今天真的很多人見死不救，很多好事情
    都不敢做就是這樣。我不希望他心存感激，但是至少說不要
    這樣子，我只能說今天興訟的人不是我，我們大家都很忙，
    沒有那麼多時間，都在上班，這樣子不是真的勞民傷財嘛。
    」、「我覺得這診斷證明書拿得滿容易的」（本院卷第一七
    ○、一七三頁背面參照），顯見其毫無悔意，殊不以本案為
    鑑，有從重科刑，嚴加教育，使其不再犯錯，保障所有用路
    人安全之必要等併其他一切情狀，量處如主文所示之刑，及
    諭知易科罰金之折算標準，以昭炯戒。
據上論斷，應依刑事訴訟法第二百八十四條之一、第二百九十九
條第一項前段，刑法二百八十四條第一項前段、第四十一條第一
項前段，刑法施行法第一條之一，判決如主文。
本案經檢察官楊婉鈺到庭執行職務。
中    華    民    國    100    年    8    月    22    日
                  刑事第十庭      法  官  姚念慈
上正本證明與原本無異。
如不服本判決，應於判決送達後十日內檢具繕本向本院提出上訴
狀上訴於臺灣高等法院。告訴人或被害人如對於本判決不服者，
應具備理由請求檢察官上訴，其上訴期間之計算係以檢察官收受
判決正本之日期為準。
                                  書記官  劉芸珊
中    華    民    國    100    年    8    月    22    日
附錄本案論罪科刑法條全文：
中華民國刑法第二百八十四條第一項
因過失傷害人者，處六月以下有期徒刑、拘役或五百元以下罰金
，致重傷者，處一年以下有期徒刑、拘役或五百元以下罰金。